臺灣板橋地方法院民事裁定　　　　　 99年度消債抗字第155號
抗　告　人
即　債務人　李湘榆
相　對　人
即　債權人　國泰世華商業銀行股份有限公司
法定代理人　汪國華
代　理　人　李欣潔
上列抗告人因消費者債務清理條例聲明異議事件，對於中華民國
99年11月9 日本院99年度執事聲字第282 號裁定提起抗告，本院
裁定如下：
    主    文
原裁定廢棄。
相對人於原審之異議駁回。
抗告程序費用新臺幣壹仟元由相對人負擔。
    理    由
一、本件抗告意旨略以：抗告人每月實質薪資所得扣除勞健保費
    用後實領約新臺幣（下同）28000 元，而相對人國泰世華銀
    行所指抗告人每月收入31666 元係以98年度抗告人年所得計
    算，與實際薪資所得相距3666元。抗告人雖有租屋費用支出
    ，然願遵循以行政院主計處公告每人每月最低生活標準1079
    2元計算。抗告人現與配偶共同扶養幼女每月分別支出 5000
    元，倘以財政部公告之每年扶養親屬免稅額82000 元計算平
    均每月6833元，實與現今生活有所出入，蓋因幼女每月尿布
    、奶粉、醫療等費用實難每月僅支出6833元，且幼女逐漸成
    長後，教育費用必然提高，若僅以每月6833元計算，恐影響
    其生存權、受教育權等基本權利。抗告人每月實際收入扣除
    必要費用餘額為12208 元 (00000 000000 00000＝12208)
    ，非國泰世華銀行所稱每月尚餘17457 元可供清償，抗告人
    願受奢侈限制，自當已展現償債之誠意，而還款成數若列入
    更生方案公允考量，應以抗告人欠款本金為計算基礎。抗告
    人逢年過節略盡孝道給予母親孝親費及所得稅支出皆未列入
    每月支出，抗告人已竭盡全力償還債務，爰請求廢棄原裁定
    ，准抗告人之更生方案等語。
二、本件原裁定意旨係以：抗告人於民國98年8 月27日向本院聲
    請更生，參酌其所提出財產及收入狀況說明書及還款計畫書
    所示，抗告人於聲請更生前2 年之個人必要生活費用，係為
    每月支出10000 元，嗣抗告人於99年5 月25日所提之更生方
    案，其於更生方案履行期間預估必要支出費用，除未成年子
    女扶養費4000元外，抗告人個人每月必要生活支出費用則為
    17619 元，是抗告人個人每月必要生活支出費用顯已增加76
    19元，然抗告人聲請更生時起至提出更生方案時止之期間，
    其個人生活條件或工作環境是否有所改變，以致其需增加個
    人生活費用支出，並未見前審加以詳察，前裁定僅以各項支
    出均未逾合理程度而認可更生方案，尚嫌速斷。故抗告人是
    否更能撙節開支以供提高清償金額，凡此攸關抗告人之更生
    方案是否公允，因認前審自有再為調查之必要，因而廢棄前
    裁定等語。
三、按「債務人有薪資、執行業務所得或其他固定收入，法院認
    更生方案之條件公允者，得不經債權人會議可決，逕依債務
    人之聲請或依職權以裁定認可更生方案。」、「有下列情形
    之一者，法院不得為前項之認可：(一)債務人於七年內曾依破
    產法或本條例規定受免責。(二)有前條第一項各款情形之一。
    (三)無擔保及無優先權債權受償總額，顯低於法院裁定開始更
    生程序時，依清算程序所得受償之總額。(四)無擔保及無優先
    權債權受償總額，低於債務人聲請更生前二年間，可處分所
    得扣除自己及依法應受其扶養者所必要生活費用之數額。」
    ，消費者債務清理條例第64條第1 項、第2 項定有明文。依
    上開規定，除有上開法條第2 項所列之情形及同條例第63條
    所規定之應不認可更生方案之情形外，法院自得斟酌債務人
    之收入及資力狀況，於兼顧保障債權人之公平受償及謀求消
    費者經濟生活之更生之利益衡量下，依照債務人所提出更生
    方案之還款成數，及債務人實際生活上是否特殊困難等情狀
    ，以裁定認可債務人提出之更生方案。
四、經查：
  (一)按所謂最低生活費依社會救助法第4條第3項之規定，係中央
    、直轄市主管機關參照中央主計機關所公布當地區最近一年
    平均每人消費支出60% 所訂定，其目的係為供直轄市、縣（
    市）主管機關審核申請社會救助者是否符合同條第1 項所謂
    之低收入戶，以照顧低收入者並協助其自立。因之，不僅低
    收入戶所得申請生活扶助之程度，依同法第10條、第11條之
    規定，係由直轄市、縣（市）主管機關派員調查申請人家庭
    環境、經濟狀況等項目後核定，且其所得受領之現金給付亦
    由中央、直轄市主管機關依收入差別訂定之，從而「最低生
    活費標準」並非低收入戶實際生活扶助之金額。是以，於判
    斷債務人更生方案中生活必要支出之程度及其金額，自不宜
    一蓋僅以前揭最低生活費為度，仍須考量各債務人實際生活
    所需，始與更生程序係為謀債務人經濟生活重建之目的無違
    。
  (二)本件抗告人於98年8 月24日聲請更生程序中提出每月必要支
    出1 萬元，此有抗告人財產及收入狀況說明書在卷可證（見
    本院98年度消債更字第603號第12頁），嗣抗告人於99年5月
    25日更生執行程序中提出之財產收入狀況報告書中提列每月
    必要支出21619 元，扣除小孩扶養費4000元後，抗告人每月
    必要支出為17619元，此有抗告人99年5月25日陳報狀可佐（
    本院99年度司執消債更字第3 號卷）。經比較抗告人於聲請
    更生程序提列：伙食費5000元、交通費2500元、雜費2500元
    ，合計1 萬元之每月必要支出。嗣於更生執行程序中提出：
    房租6750元、水電瓦斯費1200元、交通費3840元、膳食費40
    00元、勞健保496元、手機通訊費333元、生活雜費1000元，
    合計17619 元之每月必要支出（未含扶養費4000元）。後者
    伙食費減少1000元、雜費減少1500元、交通費增加1340元，
    另新增房租、水電瓦斯費、勞健保費、手機通訊費等項目。
    惟抗告人係在98年12月25日結婚，99年4 月23日抗告人之女
    出生、婚後夫妻二人與女同租住於台北縣樹林市，每月房租
    13500 元抗告人與配偶平均分擔。此有抗告人陳報狀檢附配
    偶戶籍謄本、抗告人之女出生證明書、99年6 月15日訊問筆
    錄、抗告人配偶承租之房屋租賃契約書、承租房屋水電瓦斯
    帳單等文件可稽。準此，抗告人自98年12月23日開始更生程
    序時尚未結婚生子、亦未與配偶共同租住台北縣樹林市房屋
    ，則自更生程後新發生之房租、水電瓦斯費之基本必要生活
    費用應屬真正可信，且在更生程序前所未支出之基本生活費
    用，抗告人自不得於聲請更生程序時列出該等基本生活費用
    額；又增加支出交通費用額1340元，要係因抗告人婚後與配
    偶及女租住台北縣樹林市房屋，則前往台北市信義區工作地
    點所不得不增生之費用；再者，勞健保費用係於抗告人每月
    薪資中扣除496 元，此有圓生公司出具之抗告人薪資明細一
    紙可佐（見本院98年度消債更字第603 號第44頁），此亦係
    屬必生要之基本生活費用，不因更生程序前後而有不同。又
    抗告人每月手機通訊費333 元，仍未一般基本生活費用之合
    理範圍內。從而，抗告人每月必要支出17619 元（不含子女
    扶養費），經扣除新增之房租、水電瓦斯費後僅9669元（00
    000 0000000000），其金額尚小於抗告人於更生程序中提
    列每月必要支出10000元。
    是抗告人於裁定開始更生後，因結婚生子共組家庭致每月基
    本生活必要支出費用額增加，尚在合理必要之範圍內。司法
    事務官於前裁定認定抗告人更生方案履行期間必要生活支出
    為每月21619 元，其中房租、扶養費，水電瓦斯費、交通費
    、膳食費、勞健保費、手機通訊費、生活雜費均未逾合理程
    度，及抗告人需自租住處新北市樹林區通勤前往台北市信義
    區上班所生之交通費用額，抗告人應已勉力於縮減支出，實
    際可支配之生活費已極為有限。依抗告人目前之收入與支出
    狀況，難認抗告人可提出還款成數更高之更生方案，因而逕
    認抗告人更生方案屬合理、公允、適當而可行，尚無違誤。
    原裁定未就抗告人更生後始結婚生子而需增加負擔費用額之
    事實，予以審酌，逕予廢棄原裁定，尚有未洽。是抗告意旨
    指摘原裁定不當，求予廢棄，應認為有理由，自應由本院將
    原裁定廢棄，駁回相對人於原審之異議。
五、據上論結，本件抗告為有理由，爰依消費者債務清理條例第
    11條第2 項、第15條，民事訴訟法第492 條、第495 條之1
    第1 項、第492 條、第78條，裁定如主文。
中    華    民    國    100    年    1    月    12    日
                  民事第二庭  審判長法  官  陳麗玲
                                    法  官  朱耀平
                                    法  官  李行一
以上正本證明與原本無異。
本裁定不得再抗告。
中    華    民    國    100    年    1    月    12    日
                                    書記官  蔡於衡